臺灣彰化地方法院刑事判決　　　　　　　　　　　　　　九十三年度易字第一九號
　　公　訴　人　臺灣彰化地方法院檢察署檢察官
　　被　　　告　甲○○
右列被告因妨害名譽案件，經檢察官提起公訴（九十二年度偵字第九四二二號），本
院判決如左：
        主  文
甲○○公然侮辱人，處罰金貳仟元，如易服勞役，以佰元折算壹日。
        事  實
一、甲○○因不滿於民國九十一年六月間與其在網路上結識之乙○○，隱瞞其係有婦
    之夫之事實，且與其發生性關係後即避不見面，於民國九十一年底（起訴書誤載
    為九十二年一月底）某日，在其位於彰化縣彰化市○○里○○路一四九巷十七號
    住處，利用電腦透過所申請之中華電信ＡＤＳＬ網路撥接帳號上網，至奇摩網站
    所申請使用之網頁空間架設網頁「網頁名稱：網路騙子大公開」（網址：http：
    //home.kimo.com.tw/fire5332/0.htm ），並於九十二年二月九日凌晨一時十二
    分許，在上開網頁上刊登乙○○之照片、姓名等資料，基於公然侮辱乙○○之故
    意，以「野火」之署名，在上開不特定人均得以上網瀏覽、共見共聞之網頁上，
    以文字辱罵乙○○係「死賤人」、「臭俗辣」等語，而以上開方式公然侮辱乙○
    ○而妨害乙○○之名譽。
二、案經乙○○訴由內政部警政署電信警察隊第二中隊報請臺灣彰化地方法院檢察署
    檢察官偵查起訴。
        理  由
一、訊據被告甲○○固坦承有於右揭時間，以「野火」之署名在網頁上指罵告訴人乙
    ○○「死賤人」、「臭俗辣」等語等情不諱，然矢口否認涉有何公然侮辱之犯行
    ，辯稱：伊在前揭網頁上所載係事實，告訴人在網路上騙人一夜情，「死賤人」
    、「臭俗辣」等語雖然會污辱到他人，但不會侮辱到告訴人，因為告訴人的作為
    是平常人不會做的云云。惟查：（一）刑法第三百零九條第一項之公然侮辱罪，
    以行為人在不特定人或多數人得以共聞共見之狀態，對他人以口頭、文書、圖書
    等方式而為抽象漫罵、輕蔑表示之行為，足使被漫罵輕蔑者在精神上、心理上有
    感受到難堪或不快之虞者，而具有侵害他人名譽之一般危險，即足當之；被告在
    前開不特定人得以共聞共見之網頁上，公然以文字辱罵告訴人「死賤人」、「臭
    俗辣」等語，客觀上已達於使告訴人感受到難堪、不快之程度，被告顯有上開公
    然侮辱而侵害告訴人名譽之行為，被告以其個人主觀之感受，認其指述告訴人係
    「死賤人」、「臭俗辣」等語，並未侮辱告訴人云云，尚無可採。（二）復按犯
    罪事實之全部均為告訴乃論之罪，且其被害人相同者，其行為為一個，且為一罪
    時，如接續犯、繼續犯，其告訴之效力固及於全部，但如為數罪時（如想像競合
    犯），則視被害人告訴意思而決定告訴之範圍；其行為為數個時，如牽連犯、連
    續犯，被害人僅就其一部告訴，亦非法之所禁。本件告訴人於警詢對被告提出告
    訴，其告訴內容之真意，係僅就被告於九十二年二月九日凌晨一時十二分許，在
    網頁上名為「網路騙子大公開」中之指述所涉之公然侮辱及誹謗罪嫌（有關被告
    所涉誹謗罪嫌部分，詳如後述）提出告訴一節，已據告訴人於本院準備程序及審
    理時陳稱明確，徵以告訴人於警詢表明提出告訴之際，係檢附前開網頁列印資料
    影本（有告訴人前開警詢筆錄、上開網頁資料影本在警卷內可資查考），堪認告
    訴人前開於本院準備程序及審理時之陳述與其告訴範圍之真意相符，附予敘明。
    （三）此外，復有告訴人乙○○於偵查中之指訴、證人即告訴人乙○○於本院審
    理時之證述在卷可佐，本件事證明確，被告犯行洵堪認定。
二、核被告所為，係犯刑法第三百零九第一項之公然侮辱罪。爰審酌被告前未曾有犯
    罪紀錄、素行良好（有臺灣高等法院被告全國前案紀錄表一件在卷可憑）、犯罪
    之動機、目的係因感受到遭告訴人欺騙一夜情之故、在電腦網頁上以文字漫罵、
    侮辱告訴人為「死賤人」、「臭俗辣」之犯罪手段、對告訴人名譽所生之損害及
    被告犯罪後之態度等一切情狀，量處如主文所示之刑，並諭知易服勞役之折算標
    準，以示懲儆。
三、公訴意旨另略以：被告甲○○因不滿告訴人乙○○隱瞞其係有婦之夫之事實，而
    與其發生感情糾葛，竟基於意圖散布於眾之概括犯意，自九十二年一月底起，利
    用其位於彰化縣彰化市○○里○○路一四九巷十七號住處，以所申請之中華電信
    ＡＤＳＬ撥接帳號上網，至奇摩網站所申請使用之網頁空間上刊登「網頁名稱：
    網路騙子大公開」（網址：http：//home.kimo.com.tw/fire5332/0.htm ），連
    續以「野火」之署名，刊登告訴人乙○○之照片及個人基本資料，並指摘、傳述
    「此人行為不端，影響社會風氣，專門在網路上騙人一夜情，把自己裝的很紳士
    ，事實上只是臭俗辣而已」等足以毀損乙○○名譽之事之文字，並連續張貼回應
    內容為「你是畜牲生的養大的吧！難怪啦！聽說畜牲早就婚了，也有生幾隻小畜
    牲呢？一家子都是畜牲，都是狗雜碎，都不要臉，都下賤」、「咦？！不是人類
    才有肖像權的嗎？我公布的是畜牲！我百分之百非常確定，照片上的不是人，是
    畜牲，而且還是極為下賤的畜牲，狗雜碎呢，若牠肯下跪認錯或多或少有點人樣
    吧！（沒看過畜牲會認錯的吧？）所以，別逗了，別無聊到替一隻死不認錯的畜
    牲，爭什麼肖像權，牠根本不配當人，知嗎？」等數篇文字，使不特定人皆可上
    網瀏覽上開文章，公然侮辱乙○○，因認被告此部分另涉有刑法第三百零九第一
    項之公然侮辱罪及同法第三百十條第二項之加重誹謗罪等罪嫌。
四、經查：
（一）有關被告於九十二年二月九日凌晨一時十二分許，在「網頁名稱：網路騙子大
      公開」之指述所涉刑法第三百十條第二項之加重誹謗罪嫌部分（此部分已據告
      訴人合法告訴，詳見理由欄一、（二）所述）：
  (1)、按犯罪事實應依證據認定之，無證據不得認定犯罪事實；又不能證明被告犯罪
      或其行為不罰者，應諭知無罪之判決，刑事訴訟法第一百五十四條第二項、第
      三百零一條第一項分別定有明文。復按所謂認定犯罪事實之證據，係指足以認
      定被告確有犯罪行為之積極證據而言，該項證據自須適合於被告犯罪事實之認
      定，始得採為斷罪資料；又事實之認定，應憑證據，如未能發現相當證據，或
      證據不足以證明，自不能以推測或擬制之方法，以為裁判基礎，最高法院二十
      九年上字第三一０五號、四十年臺上字第八六號判例著有明文。再按告訴人之
      告訴，係以使被告受刑事訴追為目的，是其陳述是否與事實相符，仍應調查其
      他證據以資審認，最高法院亦著有五十二年臺上字第一三００號判例可資參照
      。
  (2)、公訴人認被告涉有此部分之誹謗罪嫌，無非係以告訴人於警、偵訊之指訴及上
      開網頁列印資料在卷為其論據。惟訊據被告堅決否認涉有何此部分之誹謗犯行
      ，辯稱：伊於九十一年六月二十一日晚上約八時許，在奇摩網站聊天室認識告
      訴人，當晚告訴人就找伊去喝咖啡，伊明確向告訴人表明不要一夜情，之後連
      續幾日告訴人均與伊見面，並謊稱為單身，伊與告訴人交往係認定為男女朋友
      關係，惟告訴人於九十一年六月二十六日與伊發生性關係，並於隔日與其同遊
      八卦山後，隨即避不見面，並斷絕與被告之通話，且伊於九十一年六月底，撥
      打告訴人所交付名片【其上印載告訴人為幸運草生物科技有限公司（以下簡稱
      幸運草公司）之總經理】上之電話，結果竟為空號，伊又請住居幸運草公司附
      近之友人王世宗前往名片上所載之地址查看，王世宗告知上開地址並無幸運草
      公司，伊才知道被騙；伊在網頁上所述係屬事實，且係為了避免告訴人在網路
      上繼續騙取一夜情，才會在網頁上公布告訴人，並無誹謗之犯行等語。
  (3)、按言論自由為人民之基本權利，憲法第十一條明文加以保障，國家應給予最大
      限度之維護，俾其實現自我、溝通意見、追求真理及監督各種政治或社會活動
      之功能得以發揮。惟為兼顧對個人名譽、隱私及公共利益之保護，法律尚非不
      得對言論自由依其傳播方式為合理之限制。刑法第三百十條第一項及第二項誹
      謗罪即係保護個人法益而設，為防止妨礙他人之自由權利所必要，符合憲法第
      二十三條規定之意旨。至刑法第三百十條第三項前段以對誹謗之事，能證明其
      為真實者不罰，係針對言論內容與事實相符者之保障，並藉以限定刑罰權之範
      圍，非謂指摘或傳述誹謗事項之行為人，必須自行證明其言論內容確屬真實，
      始能免於刑責。惟行為人雖不能證明言論內容為真實，但依其所提證據資料，
      認為行為人有相當理由確信其為真實者，即不能以誹謗罪之刑責相繩，亦不得
      以此項規定而免除檢察官或自訴人於訴訟程序中，依法應負行為人故意毀損他
      人名譽之舉證責任，或法院發現其為真實之義務。就此而言，刑法第三百十條
      第三項與憲法保障言論自由之旨趣並無牴觸，此業經司法院大法官於八十九年
      七月七日作成釋字第五０九號解釋在案。依照上開解釋意旨，刑法第三百十條
      第一項、第二項誹謗罪之成立，行為人除須具備誹謗之故意外，若其所指摘或
      傳述之事實為真實，且與公益有關者，或依其所提證據資料，有相當理由確信
      其為真實者，即不能以誹謗罪相繩，是必在合於刑法誹謗罪之構成要件，並適
      用上開「真正惡意原則」及「真實抗辯原則」後，始認為有誹謗罪之成立。簡
      言之，我國立法者在就人格名譽權與言論自由之基本權發生衝突時，首先選擇
      以一干預強度較大之刑法規範機制之方式，來保護人民之人格名譽權益，並藉
      由言論人所為之事實陳述係真實且與公益相關時，將之排除於誹謗罪之處罰範
      圍外，以作一價值權衡。此外，該事實陳述係真實之舉證責任不應加諸於行為
      人，法院仍有真實發現之義務，且對於所謂「能證明為真實」之證明強度，不
      必至於客觀之真實，只要行為人並非故意捏造虛偽事實，或非因重大之過失或
      輕率而致其所陳述者與客觀事實不符，皆應將之排除於誹謗罪之處罰範圍之外
      。
  (4)、經查：、被告固有於九十二年二月九日凌晨一時十二分許，在其住處以電腦
      連結至奇摩網站所申請使用之網頁空間「網頁名稱：網路騙子大公開」，以「
      野火」之署名，貼上告訴人之照片，並以文字指述「網路騙子大公開、姓名乙
      ○○（死賤人）、暱稱stuck、身高一六六、體重五九左右、苗栗三義人、客
      家人、會說客家話。此人行為不端，影響社會風氣，專門在網路上騙人一夜情
      ，把自己裝得很紳士，事實上只是個臭俗辣而已... 你想一般女孩子發生這種
      事，有多少年會敢說出，我想九成九不會說出來，我為什麼要唯恐天下人不知
      的到處說？我真的是豁出去，連他照片我都敢公布出來，也不怕他知道後，是
      不是真的要告我。ps.請大家用力把這個轉寄出去，可以減少受害人，也算是
      做做公德。」等語一情，為被告所是認，並有上開網頁列印資料在卷可稽。
      、惟告訴人在網路上之男女交友聊天區結識被告之際，確係已婚之身分，且告
      訴人並未將其已婚之婚姻狀況告知被告，告訴人第一次在網路上與被告聊天時
      ，就想與被告發生一夜情，且告訴人與被告初次見面時，曾向被告提議要去飯
      店，惟為被告所拒，嗣告訴人於翌日或第三天又與被告見面，兩人一起喝咖啡
      、吃東西，告訴人於該日晚上或第二天晚上與被告在汽車旅館內發生性關係，
      於次日共同前往八卦山遊玩後，即未曾再撥打電話與被告或與被告聯絡等情，
      已據證人即告訴人於本院審理時證述屬實。又被告曾自九十一年六月二十七日
      起，以其使用之0000000000號電話，多次撥打告訴人所使用之00
      00000000號、0000000000號行動電話，惟上開多通電話之
      通話時間均係界於二秒至二分四一秒之間，通話時間極為短暫，有被告提出之
      通話紀錄一份在卷可稽（行動電話門號0000000000號係被告所使用
      ，又0000000000號、0000000000號則均為告訴人所使用
      ，均據證人即告訴人乙○○於本院審理時證實無誤），堪認被告辯稱：告訴人
      隱瞞已婚之身分與伊發生性關係後，旋即避不見面一語，並非虛妄。、再告
      訴人與被告認識時曾交付其名片與被告，其中一張印載告訴人為幸運草公司之
      總經理，其上並有該公司之地址（高雄市○○區○○路四三二號）、電話（０
      七─0000000）、傳真電話（０七─0000000號）一節，亦經證
      人即告訴人於本院審理時證述為真；而上開名片上之電話及傳真電話，早於告
      訴人結識被告之前，即分別於九十年十一月三十日、九十年十二月三十一日因
      欠費而遭拆機一情，有中華電信股份有限公司臺灣南區電信分公司高雄營運處
      九十三年四月二十九日高服字第九三Ｃ０六００二二二號函文一件在卷可稽。
      又被告曾委由住居幸運草公司上開名片上所載設址附近之友人王世宗前往高雄
      市○○區○○路四三二號查看，惟經王世宗前往上址探看之結果，上址並無幸
      運草公司，而係另一家公司之名稱，王世宗乃隨即在上開探查現場以電話告知
      被告前開高雄市○○區○○路四三二號之址並無幸運草公司等情，亦據證人王
      世宗於本院審理時到庭證述為真。、綜上所陳，被告於網路上以文字指述告
      訴人「此人行為不端，影響社會風氣，專門在網路上騙人一夜情，把自己裝的
      很紳士」等語，依被告所提前開證據資料，縱不能證明言論內容為真實，惟堪
      認被告已有相當理由確信其為真實，被告就其上開對告訴人之指摘，已舉證其
      有相當合理之確信基礎，應認已合於刑法第三百十條第三項所稱之「能證明為
      真實」（其證明強度不必至於客觀之真實，只要行為人並非故意捏造虛偽事實
      ，亦非因重大之過失或輕率而致其所陳述與事實不符）之要件；且被告於上開
      網頁上明示「你想一般女孩子發生這種事，有多少年會敢說出，我想九成九不
      會說出來，我為什麼要唯恐天下人不知的到處說？．．．ps.請大家用力把這
      個轉寄出去，可以減少受害人，也算是做做公德。」等語，被告在網頁上指摘
      告訴人之內容，已非僅涉於告訴人之私德，而係與不特定多數可能上網至聊天
      室交友之女子之利益有關，具有刑法第三百十條第三項所定不罰要件之「公共
      利益關聯性」（按第三百十條第三項但書所稱「公共利益」，乃指與社會上不
      特定或多數人有關之利益，不限於與國家或社會全體有關之利益，即與限定一
      定範圍內之小社會有關之利益，亦包括在內）。從而，被告此部分之行為，依
      刑法第三百十條第三項前段之規定，應屬不罰之行為。此外，復查無其他積極
      證據足資證明被告有公訴人所指此部分之誹謗犯行，不能證明被告犯罪，揆諸
      上揭規定與判例要旨，本應為被告無罪之諭知，然公訴人認此部分與前開經判
      決有罪之公然侮辱犯行間，具有想像競合犯之裁判上一罪關係，爰不另為無罪
      之諭知。
（二）有關被告於九十二年二月九日凌晨一時十二分許在「網頁名稱：網路騙子大公
      開」之指述以外之其餘所涉刑法第三百零九第一項之公然侮辱罪嫌、同法第三
      百十條第二項之加重誹謗罪罪嫌部分：按告訴乃論之罪未經告訴者，法院應為
      不受理之判決，刑事訴訟法第三百零三條定有明文。公訴人認被告此部分涉有
      公然侮辱罪及加重誹謗罪之罪嫌，依刑法第三百十四條之規定，均須告訴乃論
      ，惟告訴人乙○○並未就此部分提出告訴，已於理由欄一、（二）詳述，本應
      就此部分為被告不受理之判決，惟公訴人認被告此部分所涉之公然侮辱、加重
      誹謗二罪嫌間，具有想像競合犯之裁判上一罪關係，且其中被告所涉公然侮辱
      罪嫌與被告前揭經判決有罪之公然侮辱犯行部分，具有連續犯之裁判上一罪關
      係，爰不另為不受理之諭知。
據上論斷，應依刑事訴訟法第二百九十九條第一項前段，刑法第三百零九條第一項、
第四十二條第二項，罰金罰鍰提高標準條例第一條前段、第二條，判決如主文。
本案經檢察官林鈴淑到庭執行職務
中      華      民      國    九十三    年      六      月     十一     日
                                臺灣彰化地方法院刑事第二庭
                                  審判長法官  李  水  源
                                  法      官  高  文  崇
                                  法      官  李  雅  俐
右正本證明與原本無異。
如不服本判決，應於判決送達後十日內，向本院提出上訴狀（須附繕本）。
                                  法院書記官  陳  秀   娟
中      華      民      國    九十三    年      六      月     十七     日
附錄論罪科刑法條：
刑法第三百零九條第一項：
公然侮辱人者，處拘役或三百元以下罰金。
